【裁判字號】    91,重訴,21
【裁判日期】    920625
【裁判案由】    損害賠償
【裁判全文】
臺灣高等法院高雄分院民事判決  九十一年度重訴字第二一號
      原      告  乙○○
      原      告  丙○○○
      共      同
      訴訟代理人  陳惠律師
      被      告  丁○○      .
                                （現羈押在台灣高雄看守所）
      被      告  甲○○      .
                                （現羈押在台灣高雄看守所）
右當事人間請求損害賠償事件，原告於刑事訴訟程序（本院九十年度上重訴字第二四
號）提起附帶民事訴訟（九十一年度附民字第五號），經刑事庭移送前來，本院判決
如左：
    主    文
被告應連帶給付乙○○新臺幣參佰壹拾萬貳仟伍佰貳拾肆元；連帶給付丙○○○新
臺幣參佰萬伍仟參佰參拾捌元，及均自民國九十一年一月八日起至清償日止，按年息
百分之五計算之利息。
原告其餘之訴駁回。
訴訟費用由被告連帶負擔三分之一，餘由原告負擔。
本判決所命給付於原告各以新臺幣壹佰萬元為被告供擔保後，就各該部分得假執行。
原告假執行之聲請駁回。
    事實及理由
一、原告起訴主張：被告丁○○、甲○○二人於民國八十九年十二月十四日下午七時
    三十分許，經由預先謀議而將原告之子即被害人詹銘智誘出，共同搭乘甲○○自
    小客車，於同日下午八時三十分許，行駛至高雄縣燕巢鄉○○村○○路邦橋預定
    行兇地點，被告即佯以請詹銘智協助搬運後車廂欲丟棄之水泥，而由丁○○持預
    藏之鐵鎚，趁詹銘智搬動水泥不備之機，自後重擊詹銘智頭部多次，致其頭顱骨
    折及顱內出血，當場死亡始罷手。被告二人繼依其預謀，合力搬運詹銘智屍體，
    丟棄橋下溪中。爰依民法第一百八十四條、第一百八十五條、第一百九十二條第
    一項、第二項、第一百九十四條侵權行為之規定，請求被告連帶賠償乙○○殯葬
    費新台幣（下同）三十五萬五千元、扶養費九十七萬七千五百二十四元，及精神
    慰撫金一千二百萬元；連帶賠償丙○○○扶養費一百萬五千三百三十八元及精神
    慰撫金一千二百萬元，暨均請求法定遲延利息，並陳明願供擔保聲請宣告假執行
    。
二、被告丁○○則以：因被害人欠伊錢推拖不還，乃找甲○○一起處理。原來只打算
    打昏被害人，因被害人反抗喊叫，情急下手太重而失手打死被害人等語，資為抗
    辯。
    被告甲○○則以：原來丁○○只說要恐嚇被害人，要一起去拿錢，沒有計畫要殺
    他；被害人死亡後，丁○○才說失手殺死被害人，要伊配合參與棄屍及誤導警方
    辦案方向等語，資為抗辯。
三、經查：(一)被害人死亡後，經檢察官督同法醫師相驗、解剖屍體結果，其頭部受有
    多達八處之鈍器傷，並因此導致頭顱骨折及顱內出血而死亡，且於死亡後落水，
    有解剖報告、屍體驗斷圖、相驗屍體證明書等附於刑事案卷可稽。足認被害人係
    遭鈍器數次猛力重擊頭部致死，加害人若非有置被害人於死地之決心，實不致攻
    擊其要害之頭部，且連續重擊直至其死亡才停止；被告辯稱係丁○○失手打死被
    害人，洵無足採；(二)被告持以作案之工具，於案發後據被告供述而查獲扣案者有
    鐵鎚一支、已固化水泥一包（綁有麻繩一條）、手套二雙、沾有血跡之海綿一塊
    等，並在被害人身上查獲丁○○郵局之金融卡一張（見刑事卷證及原審卷(一)第二
    一三頁），與二人於刑事案件警訊中自白由丁○○先與詹銘智交換郵局金融卡以
    取信詹銘智，及於殺害詹銘智後向其父取贖，使將贖款匯入詹銘智郵局帳戶而提
    領等犯案計畫及作案工具相符，且二人自白犯案之情節互核一致，而甲○○於原
    審法院刑事案件審理中仍供承二人謀議先殺害被害人後向其父勒贖，使之匯款至
    詹銘智帳戶後提領，二人並一同購買鐵鎚、手套、水泥、童軍繩（後以甲○○車
    上之粗繩代之，綁在水泥包上）等作案工具，及丁○○先與詹銘智交換郵局提款
    卡以備提領贖款，伊騙詹銘智下車搬水泥，由丁○○下手行兇等語（見刑事卷原
    審卷(一)第十五頁、四十七頁、九十九頁、一三一頁至一三三頁、二七四至二七五
    頁、二八０頁），與警訊筆錄關於犯罪之要件事實亦無二致，堪認被告在警訊中
    之自白乃出於自由意志，且與事實相符。被告二人辯稱最初僅有恐嚇被害人之意
    ，係丁○○一時情急失手打死被害人云云，惟就其所預備之犯案工具尚包括水泥
    、麻繩等足以供棄屍用之物品，尚難自圓其說，且甲○○以自己所駕駛之汽車搭
    載丁○○及被害人前往行兇地點，更難諉稱不知車上有該等物品及其用途，是二
    人所辯，均無可採，其二人共同殺害被害人之行為，已足認定。
四、按因故意或過失，不法侵害他人之權利者，負損害賠償責任；數人共同不法侵害
    他人之權利者，連帶負損害賠償責任；不法侵害他人致死者，對於支出殯葬費之
    人，應負損害賠償責任；被害人對於第三人負有法定扶養義務者，加害人對於該
    第三人亦應負損害賠償責任；又不法侵害他人致死者，被害人之父母，雖非財產
    上之損害，亦得請求賠償相當之金額，分別為民法第一百八十四條第一項前段、
    第一百八十五條第一項前段、第一百九十二條第一項及第二項、第一百九十四條
    所明定。被告共同殺害被害人，原告本於侵權行為之規定，請求被告連帶賠償其
    損害，洵屬有據，應予准許。茲就原告請求被告連帶賠償之項目及金額審酌如下
    ：
  (一)殯葬費：乙○○主張支付殯葬費三十五萬元五千元，經提出發票、欠款條為憑，
    且為被告所不爭執（本院卷六十三頁）），堪認為真實。又甲○○父親於事發後
    ，為甲○○給付乙○○二十萬元以支付殯葬費，經乙○○收取，為原告陳明（本
    院卷一一七頁），此部分自應予以扣除，是乙○○請求被告連帶賠償殯葬費，於
    十五萬五千元範圍內，應予准許，逾此部分之請求，應予駁回。
  (二)扶養費：原告乙○○、丙○○○主張被害人對其負有法定扶養義務，請求被告連
    帶賠償其扶養費依序各為九十七萬七千五百二十四元及一百萬五千三百三十八元
    ，為被告所不爭執（本院卷六十三頁），應予准許。
  (三)精神慰撫金：按慰藉金之賠償須以人格權遭遇侵害，使精神上受有痛苦為必要，
    其核給之標準固與財產上損害之計算不同，然非不可斟酌雙方身分資力與加害程
    度，及其他各種情形核定相當之數額，最高法院著有五十一年台上字第二二三號
    判例足資參照。原告為被害人之父母，因被告二人之加害行為，頓失愛子，未來
    失所依附及盼望，且被害人受原告持鐵鎚重擊頭部多處致死，其慘狀更加深原告
    之悲痛，精神上自受有逾常之痛苦。又乙○○受有國中程度之教育，任貨車司機
    ，丙○○○受國小教育，為工廠工人，二人名下有房屋一棟；被告丁○○國中畢
    業，原從事水電工、經營不鏽鋼工廠，犯案時作直銷業，甲○○高職畢業，從事
    行動電話配件工作，名下均無不動產，經兩造陳明，惟甲○○於八十九年間另有
    存款利息收入五萬七千餘元，非全無資力之人，並經本院依職權向財政部財稅資
    料中心調取其財產資料附卷（本院卷三十六至四十五頁），是本院審酌兩造之身
    分、地位、經濟狀況等，認原告請求慰撫金各以二百萬元為適當，逾此部分之請
    求，為無理由。
五、綜上所述，原告基於侵權行為之法律關係，請求被告連帶賠償乙○○殯葬費、扶
    養費暨精神慰撫金計三百一十三萬二千五百二十四元；連帶賠償丙○○○扶養費
    暨精神慰撫金計三百萬五千三百三十八元，及均自起訴狀繕本送達被告翌日即九
    十一年一月八日起至清償日止，按週年利率百分之五計算之法定遲延利息範圍內
    ，洵屬正當，應予准許；逾此部分之請求，為無理由，應予駁回。原告陳明願供
    擔保請准宣告假執行，就原告勝訴部分，核無不核，爰酌定其擔保金額宣告之；
    其餘假執行之聲請，因訴之駁回而失所附麗，應併予駁回。
據上論結，本件原告之訴，為一部有理由，一部無理由，依民事訴訟法第七十九條但
書、第八十五條第二項、第四百六十三條、第三百九十條第二項，判決如主文。
中      華      民      國    九十二    年      六      月    二十五    日
                                      臺灣高等法院高雄分院民事第六庭
~B1審判長法官  許明進
~B2      法官  李炫德
~B3      法官  謝肅珍
右為正本係照原本作成。
如對本判決上訴，須於判決送達後二十日內向本院提出上訴狀，其未表明上訴理由者
，應於上訴後二十日內向本院提出上訴理由書（均須按他造當事人之人數附繕本）。
上訴時應提出委任律師或具有律師資格之人之委任狀，並依附註條文規定辦理。
~B法院書記官  邱麗莉
中      華      民      國    九十二    年      六      月     二十六   日


司法院資訊處製作；財團法人民間司法改革基金會備份。
